臺灣高等法院刑事裁定
　　再審聲請人即
　　受判決人配偶　乙○○
　　受判決人　　　甲○○
上列聲請人因其配偶甲○○傷害致死案件，對於本院88年度上訴
字第2936號，中華民國89年8 月10日確定判決（台灣台北地方法
院87年度訴字第342 號、台灣台北地方法院檢察署86年偵字第28
008 號、87年度偵字第3148號），聲請再審，經裁定後，由最高
法院發回更審，本院裁定如下：
    主  文
再審之聲請駁回。
    理  由
一、聲請意旨略稱：
（一）地方法院判決並未認定受判決人甲○○參與犯罪，而本院
      判決則認定受判決人甲○○參與。其關鍵在於受判決人甲
      ○○當時基於與主犯即同案被告蔡榮賀有國中同學之情誼
      ，未說出實情，致未能釐清案情。實際上，被害人蘇啟富
      係遭主犯即同案被告蔡榮賀持安全帽攻擊頭部，在旁之甲
      ○○及其他人未參與。今甲○○親自書寫「陳述書」，且
      甲○○為重要關鍵證人，以「陳述書」作為確實之新證據
      ，聲請再審。
（二）案發現場燈光如何，路燈可否開啟，本院在案發後二年，
      才到現場勘驗，勘驗時可開啟照明，亦不能就此推論二年
      前可開啟。
（三）現場為夜生活場所，人員往來雜沓，店門口停滿機車，影
      響視野。本院前審於白天下午前往勘驗，景況截然不同，
      焉能推論夜晚情形。
（四）原確定判決未斟酌，同行6 人係單純相約往「全新餐廳」
      飲酒作樂，並無傷害之犯意聯絡，卻均以共犯論罪。況衝
      突乃臨時發生，受判決人甲○○坐在番區內，推論6 人均
      屬共犯，依據安在？
（五）原確定判決將事實撕裂為2 段，即共犯蔡坤昌、丁俊雄、
      高守義參與門口前段；另186 巷底與三水街口，則認係蔡
      榮賀與受判決人甲○○所為。關於後階段，蔡坤昌、丁俊
      雄、高守義，楊明翔均言聽聞蔡榮賀所為，並未提及受判
      決人甲○○有參與，卷證亦無該資料。
（六）蔡榮賀與受判決人甲○○均否認參與犯行，被告無自證無
      罪之義務，原確定判決逕自認定六人共同參與毆擊，顯然
      有重要證據漏未審酌等語。
二、按因發見確實之新證據，足認受有罪判決之人應受無罪之判
    決者得聲請再審，固為刑事訴訟法第420 條第1 項第6 款所
    明定。惟（一）所謂發見新證據，係指該證據當時已經存在
    ，為法院及當事人所不及知，不及調查斟酌，至其後始行發
    見，且就證據本身形式上觀察，固不以絕對不須經過調查程
    序為條件，但必須顯然可認為足以動搖原有罪確定判決，而
    為受判決人無罪、免訴、免刑或輕於原判決所認罪名之判決
    者為限。此受理聲請再審之最後事實審法院，應就聲請再審
    理由之所謂「新證據」，是否具備事實審判決前已經存在，
    為法院、當事人所不知，事後方行發見之「嶄新性」，及顯
    然可認足以動搖原有罪確定判決，應為無罪、免訴、免刑或
    輕於原判決罪名之「顯然性」二要件，加以審查，為判斷應
    否准予開始再審之準據（最高法院85年度台抗字第308 號裁
    定參照）。（二）次按此所謂「確實之新證據」，係指其證
    據之本身在客觀上可認為真實，勿須經過調查，即足以動搖
    原判決，使受刑人得受有利之裁判者而言，若在客觀上就其
    之真實性為如何，尚欠明瞭，非經相當之調查，不能辨其真
    偽，即與確實新證據之「確實」含義不符，自難據為聲請再
    審之理由（最高法院70年度台抗字第161 號裁定參照）。（
    三）又若判決前已經當事人提出或聲請調查之證據，經原法
    院捨棄不採者，即非該條款所謂發見之新證據，不得據為聲
    請再審之原因（最高法院77年度台抗字第55號裁定參照）。
    綜上所述，刑事訴訟法第420 條第1 項第6 款所謂發見新證
    據，係指該證據當於事實審法院判決前已經存在，為法院及
    當事人所不知及調查斟酌，而於判決事後始經發見者而言，
    該證據之成立並非在判決確定之後始成立，且該證據必須毋
    須經調查程序，或經原法院不採者，並顯然可認為確實足以
    動搖原確定判決，而為受判決人有利之判決者為限。
三、查聲請人所提出之上開各項再審理由，雖在事實審判決前已
    存在，但早為受判決人所知，並不具備事實審判決前已經存
    在，為法院、當事人所不知，事後方行發見之「嶄新性」要
    件。況該證據僅係聲請人對原審認定之事實有所爭執，並無
    法該當顯然可認足以動搖原有罪確定判決，應為無罪、免訴
    、免刑或輕於原判決罪名之「顯然性」要件。且查本院原確
    定判決，就受判決人即被告甲○○所犯傷害致死罪之理由已
    敘述甚詳，原確定判決依調查證據所得，而認定受判決人確
    有傷害致死之犯行，其證據之斟酌取捨，並無違背一般經驗
    法則及論理法則之情事，而受判決人於判決確定前之答辯，
    為原判決所摒棄不採部分，原確定判決亦已詳為說明。聲請
    人所提出之各節，不足以推翻原確定判決所憑以定罪之證據
    ，亦即非屬足以生影響於原確定判決之重要證據。故上開證
    據並不足認定受判決人應受無罪、免訴、或輕於原審所認定
    之罪名，依首揭之說明，自非屬重要證據漏未審酌。
四、至於聲請人所提之由受判決人甲○○親自書寫93年7 月15日
    「陳述書」一份及案發現場彩色照片三張，在客觀上其真實
    性為如何，尚欠明瞭，非經相當之調查，不能辨其真偽，與
    確實新證據之「確實」含義不符，且陳述書係受判決人甲○
    ○個人之陳述，並非所謂之新證據，與上述再審要件亦不合
    ，自難認係確實之新證據。
五、綜上所述，聲請人所述各節並無合於刑事訴訟法第420 條第
    1 項所定之情形，況本院綜核全案卷證，已足認被告應受有
    罪判決，聲請人聲請調查之證據並不足以動搖原有罪確定判
    決，均難據為聲請再審之理由，應依刑事訴訟法第434 條第
    1 項之規定，裁定如主文。
中　　華　　民　　國　　94　　年　　1 　　月　　26　　日
                  刑事第十庭審判長法  官  陳正雄
                                  法  官  許宗和
                                  法  官  許錦印
以上正本證明與原本無異。
如不服本裁定，應於收受送達後五日內向本院提出抗告狀。
                                  書記官  楊妙恩
中　　華　　民　　國　　94　　年　　1 　　月　　27　　日
